臺灣士林地方法院民事裁定　　　　　　 100年度輔宣字第14號
聲　請　人　林芳瑜
代　理　人　陳垚祥律師
相　對　人　朱泰華
上列聲請人聲請輔助宣告事件，本院裁定如下：
    主  文
宣告朱泰華（男、民國○○年○ 月○ 日生、國民身分證統一編號：
Ｚ000000000號）為受輔助宣告之人。
選定蔡淑道（女、民國○○年○○月○○日生、國民身分證統一編號：
Ｚ000000000號）為受輔助宣告之人朱泰華之輔助人。
指定朱怡華（女、民國○○年○○月○○日生、國民身分證統一編號：
Ｚ000000000號）為會同開具財產清冊之人。
聲請程序費用由受輔助宣告之人朱泰華負擔。
    理  由
一、按對於因精神障礙或其他心智缺陷，致其為意思表示或受意
    思表示，或辨識其意思表示效果之能力，顯有不足者，法院
    得因本人、配偶、四親等內之親屬、最近一年有同居事實之
    其他親屬、檢察官、主管機關或社會福利機構之聲請，為輔
    助之宣告，民法第15條之1 第1 項定有明文。
二、本件聲請意旨略以：聲請人林芳瑜為相對人朱泰華之妻，相
    對人於民國99年4 月27日晚間運動時突然昏倒，雖經送醫搶
    救而挽回生命，然因腦部缺氧壞死經診斷為心因性休克、缺
    氧性腦病變，合併癲癇、器質性腦徵候群合併失智及情緒障
    礙，現生活起居無法自理，智力大幅減退，僅認得其母蔡淑
    道，卻不認得聲請人，聲請人已依民法第1052條第1 項第7
    款、同條第2 項規定訴請離婚（鈞院99年度婚字第335 號）
    ，相對人之母蔡淑道則於上述離婚事件擔任相對人之特別代
    理人。又相對人日後勢必有看護、醫療費用之支出，而有處
    分兩造共有房地之必要，惟相對人因上開心智缺陷，致其為
    意思表示或受意思表示，或辨識其意思表示效果之能力顯有
    不足，為此依民法第15條之1 、第1111條第1 項、第1111條
    之1 、第1113條之1 規定，聲請宣告相對人為受輔助宣告之
    人等語，並提出戶口名簿、戶籍謄本、振興醫療財團法人振
    興醫院診斷證明書、精神狀況鑑定書等件為證。
三、本院依職權囑託臺灣高雄地方法院鑑定相對人之心神狀況，
    業經該院法官在鑑定人即高雄長庚醫院醫師張瓊之前訊問相
    對人，審驗相對人之心神狀況。訊問時，相對人能為日常生
    活交談及簡單數字運算，惟無法正確回答火警報案電話號碼
    。鑑定人亦認相對人對較複雜之判斷無法勝任，對複雜句子
    理解有困難，需人協助管理財產，相對人因腦傷導致心智缺
    陷，致其意思表示、受意思表示或辨識其意思表示效果之能
    力顯有不足。另據本院於99年度婚字第335 號離婚事件中依
    職權函請振興醫療財團法人振興醫院鑑定相對人之精神狀況
    ，依該院函覆之精神狀況鑑定書略以：「鑑定結果：本個案
    在民國99年4 月27日突然因不明原因昏迷，造成缺氧性腦病
    變合併癲癇及失智。目前其情緒控制穩定，無幻覺、無妄想
    、無自傷或暴力行為，但其智力退化至輕度智能障礙範圍，
    其短期、近期、長期記憶力、語言能力、日常生活功能及工
    作能力均受到嚴重損害，很難獨立生活。」等語，有臺灣高
    雄地方法院100 年7 月20日鑑定筆錄暨其附件及聲請人所提
    上開精神狀況鑑定書在卷可稽，堪認相對人因精神障礙或其
    他心智缺陷，致其為意思表示、受意思表示及辨識意思表示
    效果之能力均顯有不足。本件聲請，為有理由，應予准許，
    爰宣告相對人朱泰華為受輔助宣告之人。
四、按受輔助宣告之人，應置輔助人。法院為輔助之宣告時，應
    依職權就配偶、四親等內之親屬、最近一年有同居事實之其
    他親屬、主管機關、社會福利機構或其他適當之人選定一人
    或數人為輔助人，並同時指定會同開具財產清冊之人。法院
    為前項選定及指定前，得命主管機關或社會福利機構進行訪
    視，提出調查報告及建議。輔助之聲請人或利害關係人亦得
    提出相關資料或證據，供法院斟酌。法院選定輔助人時，應
    依受輔助宣告之人之最佳利益，優先考量受輔助宣告之人之
    意見，審酌一切情狀，並注意下列事項：(一)受輔助宣告之人
    之身心狀態與生活及財產狀況。(二)受輔助宣告之人與其配偶
    、子女或其他共同生活之人間之情感狀況。(三)輔助人之職業
    、經歷、意見及其與受輔助宣告之人之利害關係。(四)法人為
    輔助人時，其事業之種類與內容，法人及其代表人與受輔助
    宣告之人之利害關係。民法第1113條之1 第1 項、同條第2
    項準用第1111條、第1111條之1 分別定有明文。
五、本件相對人朱泰華既經為輔助宣告，已如前述，自應為其選
    定輔助人及指定會同開具財產清冊之人。本院審酌聲請人林
    芳瑜提出本件聲請時雖仍為相對人之配偶，惟兩造業經本院
    以99年度婚字第335 號判決離婚在案，且分居臺北、高雄二
    地，因認聲請人不適宜擔任輔助人。又相對人之父親已歿，
    相對人目前與其母蔡淑道、妹朱怡華同住，由蔡淑道及朱怡
    華照護相對人之日常生活，其等均為相對人之至親，彼此間
    依附關係親密，因認由蔡淑道擔任輔助人、朱怡華擔任會同
    開具財產清冊之人，應符合相對人之最佳利益，爰裁定如主
    文第2 、3 項所示。
六、依民事訴訟法第624 條之1 第3 項準用第608 條第1 項規定
    ，裁定如主文。
中    華    民    國   100    年    8     月    31    日
                  家事庭  法  官  陳文通
以上正本證明與原本無異。
如不服本裁定關於選定輔助人及指定會同開具財產清冊之人等部
分，應於送達後10日內向本院提出抗告狀，並繳納抗告費新臺幣
1000元；其餘關於輔助宣告之部分，不得抗告。
中    華    民    國   100    年    9     月    6     日
                          書記官  陳玉瓊